【裁判字號】    95,訴,265
【裁判日期】    950623
【裁判案由】    偽造有價證券
【裁判全文】
臺灣臺北地方法院刑事判決        九十五年度訴字第二六五號
公  訴  人  臺灣臺北地方法院檢察署檢察官
被      告  丙○○
指定辯護人  甲○公設辯護人曾德榮
上列被告因偽造有價證券案件，經檢察官提起公訴（九十四年度
偵緝字第二一一二號），甲○判決如下：
    主  文
丙○○意圖供行使之用，而偽造有價證券，處有期徒刑壹年捌月
，緩刑肆年。如附表所示之偽造支票壹紙沒收。
    事  實
一、丙○○於民國九十二年七、八月間某日，在臺北市○○區○
    ○路五十五號四樓住處，見其曾任職之統帥航空貨運代理股
    份有限公司（下稱統帥公司）負責人乙○○所有，付款人國
    泰世華銀行光復分行，票號ＢＡ0000000號，已蓋用
    發票人乙○○印章於發票人欄，然並未填載金額及發票日之
    空白支票一張放置在其文件箱內（該紙支票係丙○○自統帥
    公司離職時不慎夾雜於其個人文件中而攜回），竟意圖為自
    己不法之所有，侵占離乙○○持有之上開空白支票一紙入己
    （侵占離本人持有物部分已罹於追訴權時效）。嗣丙○○為
    清償其積欠任職之城市當舖款項，竟意圖供行使之用，而基
    於偽造有價證券之犯意，於九十三年十月下旬某日，未經乙
    ○○之同意或授權，在臺北市○○區○○路五十五號四樓住
    處內，將上開空白支票填寫發票日九十三年十月三十日與票
    面金額新臺幣參拾參萬 (330,000)元整後，而偽造如附表所
    示之支票，並旋於九十三年十月三十日前一週內某日，持附
    表所示支票前去臺北市中山區○○○路三百四十六號城市當
    舖，將該支票背書而交付城市當舖不知情之黃世裕而行使之
    。嗣經黃世裕於九十三年十一月一日提示，惟乙○○已委由
    統帥公司會計陳淑珍以票據遺失為由申報掛失止付遂遭退票
    ，始循線查悉上情。
二、案經臺北市政府警察局信義分局報告臺灣臺北地方法院檢察
    署檢察官偵查起訴。
    理  由
甲、程序部分
    按最高法院九十三年度台上字第三五三三號判決要旨：刑事
    訴訟法第一百五十九條第一項雖規定，被告以外之人於審判
    外之言詞或書面陳述，除法律有規定外，不得作為證據。惟
    同法第一百五十九條之五第二項已規定，當事人、代理人或
    辯護人於法院調查證據時，知有第一百五十九條第一項不得
    為證據之情形，而未於言詞辯論終結前聲明異議者，視為有
    前項之同意（指同條第一項之同意作為證據）。此乃第一百
    五十九條第一項所容許，得作為證據之例外規定之一。經查
    本案被告丙○○及檢察官與辯護人於言詞辯論終結前，均未
    就證人陳淑珍、黃世裕之警詢筆錄主張有刑事訴訟法第一百
    五十九條第一項不得為證據之情形，是參照上開最高法院判
    決要旨及法律規定，本案上開經調查之證據均有證據能力，
    合先敘明。
乙、實體部分
一、前揭犯罪事實，業據被告於偵審中均坦承不諱（見甲○卷第
    三九頁、四九至五一頁、九十四年偵緝字第二一一二號卷第
    十七、二八、二九頁），核與證人陳淑珍、黃世裕證述情節
    相符（見九十四年度偵字第一四六六九號卷第四至七、二四
    至三十頁），此外，復有臺灣票據交換所之退票理由單、附
    表所示票據、掛失止付票據提示人資料查報表、票據掛失止
    付通知書、遺失票據申報書等影本附卷可稽（見九十四年度
    偵字第一四六六九號卷第四八至五一頁），足認被告上開任
    意性自白確與事實相符，故本件事證明確，被告犯行堪予認
    定，應依法論科。
二、核被告所為，係犯刑法第二百零一條第一項之偽造有價證券
    罪。被告偽造有價證券後復持以行使，其行使之低度行為，
    為偽造之高度行為所吸收，不另論罪。查被告已與城市當鋪
    就任職期間之積欠款項達成民事和解，且被害人乙○○亦表
    示不願追究，及被告於偵審中均自白不諱，坦然悔悟，復衡
    諸被告所偽造之支票僅有一張，且所填載之金額亦非過鉅，
    復因家庭與子女教育費因素始積欠城市當鋪款項，因城市當
    鋪追討欠款乃短於思慮而犯本件，足認客觀上堪予憫恕，雖
    科以法定最低度之刑，猶嫌過重等情，爰依刑法第五十九條
    規定，酌量減輕其刑。爰審酌被告偽造支票之動機係為解決
    積欠城市當鋪之款項紛爭、被告平日素行尚屬良好、與乙○
    ○及城市當鋪分別曾有僱佣關係、目的、犯罪之手段、智識
    程度、犯罪所生之損害、犯罪後坦承犯行態度良好而悔意甚
    深等一切情狀，量處如主文所示之刑，以示懲儆。又被告前
    未曾受有期徒刑以上刑之宣告之事實，有臺灣高等法院被告
    全國前案紀錄表附卷可稽（見甲○卷第四頁），其因一時失
    慮罹犯本罪，且犯後於偵審中均坦承犯行，尚知悔悟，被害
    人復已表示不願追究，甲○認其經此次偵審科刑教訓後，當
    知所警惕，應無再犯之虞，因認其所受宣告之刑，以暫不執
    行為適當，爰併予宣告緩刑四年，以啟自新。另被告所偽造
    如附表所示之支票，應依刑法二百零五條之規定併予宣告沒
    收。
據上論斷，應依刑事訴訟法第二百九十九條第一項前段，刑法第
二百零一條第一項、第五十九條、第七十四條第一款、第二百零
五條，罰金罰鍰提高標準條例第一條前段，判決如主文。
本案經檢察官林宗志到庭執行職務。
中    華    民    國  九十五  年    六    月  二十三  日
                  刑事第十四庭審判長法  官  吳靜怡
                                    法  官  李家慧
                                    法  官  劉煌基
上正本證明與原本無異。
如不服本判決，應於判決送達後10日內向甲○提出上訴狀（應抄
附繕本）。告訴人或被害人如對於本判決不服者，應具備理由請
求檢察官上訴，其上訴期間之計算係以檢察官收受判決正本之日
期為準。
                                    書記官  林妙穗
中    華    民    國  九十五  年    六    月  二十三  日
附表：
付款人：世華聯合商業銀行光復分行
┌───┬─────┬─────┬──────┬────┐
│發票人│帳號      │票號      │發票日      │金額    │
├───┼─────┼─────┼──────┼────┤
│乙○○│002286    │BA0000000 │93年10月30日│33萬元  │
└───┴─────┴─────┴──────┴────┘
附錄本案論罪科刑法條
中華民國刑法第201條
意圖供行使之用，而偽造、變造公債票、公司股票或其他有價證
券者，處3年以上10年以下有期徒刑，得併科3千元以下罰金。
行使偽造、變造之公債票、公司股票或其他有價證券，或意圖供
行使之用，而收集或交付於人者，處1年以上7年以下有期徒刑，
得併科3千元以下罰金。


司法院資訊處製作；財團法人民間司法改革基金會備份。
